【裁判字號】    99,訴,4020
【裁判日期】    991229
【裁判案由】    清償借款
【裁判全文】
臺灣臺北地方法院民事裁定              99年度訴字第4020號
原      告  臺灣新光商業銀行股份有限公司
法定代理人  李增昌
訴訟代理人  邱郁君
被      告  林炳森
            吳秀惜
            黃美月
上列當事人間請求清償借款事件，本院裁定如下：
    主  文
原告之訴駁回。
訴訟費用由原告負擔。
    理  由
一、按訴訟標的於確定之終局判決中經裁判者，除法律別有規定
    外，當事人不得就該法律關係，更行起訴；債務人對於支付
    命令未於法定期間提出異議者，支付命令與確定判決有同一
    之效力，民事訴訟法第400條第1項及第521條分別定有明文
    。又債權人雖以數債務人為相對人聲請支付命令，苟僅數債
    務人中之一人提起異議，其異議之效力是否及於其他債務人
    ，自應以該聲明異議之債務人抗辯事由於全體債務人有無合
    一確定之必要而定，如聲明異議之債務人提起非基於個人關
    係之抗辯，復經法院認為有理由者，即有民事訴訟法第56條
    第1項規定之適用，反面言之，若其提出抗辯是基於個人關
    係，自無同條項之適用，其異議效力即不能及於全體債務人
    ，該支付命令祇對聲明異議之債務人部分失其效力，並以此
    部分債權人支付命令之聲請視為起訴，至未異議之債務人部
    分，其支付命令自已確定。
二、經查，本件原告曾依督促程序聲請本院核發支付命令，並經
    本院以99年度司促字第19163號裁定債務人林炳森、吳秀惜
    、陳明才及黃美月等4人應向債權人臺灣新光商業銀行股份
    有限公司連帶清償新臺幣（下同）56萬2,111元，及自民國
    99年5月5日起至清償日止，按年息9.42%計算之利息，暨自
    99年6月6日起至清償日止，其逾期在六個月以內者，按上開
    利率10%，逾期超過六個月者，按上開利率20%計算之違約金
    ；該支付命令業於民國99年8月5日送達被告陳明才及黃美月
    、同年月17日送達被告林炳森及吳秀惜，然僅債務人陳明才
    聲明異議而視為起訴，其餘被告則均未於法定期間聲明異議
    ；以及原告於99年9月21日以民事準備書狀追加林炳森、黃
    美月及吳秀惜為本件被告等事實，有本院99年度司促字第19
    163號案件卷宗、被告陳明才聲復書及原告上開準備書狀附
    卷可稽。參以本件原告係以被告林炳森邀同被告陳明才、吳
    秀惜及黃美月等人為連帶保證人向原告借款，請求渠等4人
    連帶負清償借款之責，經被告陳明才以其僅係連帶保證人，
    辯稱原告應先就主債務人之財產聲請強制執行後，方得向其
    請求還款等語為其異議事由等情，可知被告陳明才提出之抗
    辯係基於其個人事由，揆諸前揭說明，其所為之異議效力應
    不及於其他被告，是以，前開支付命令關於被告林炳森、黃
    美月及吳秀惜部分，既因渠等未於法定期間聲明異議而確定
    ，與確定判決有同一效力，基於一事不再理之原則，本院自
    不得再予審理。
三、從而，原告再以同一事實，於本件中請求被告林炳森、黃美
    月及吳秀惜連帶給付56萬2,111元，及自99年5月5日起至清
    償日止，按年息9.42%計算之利息，暨自99年6月6日起至清
    償日止，其逾期在六個月以內者，按上開利率10%，逾期超
    過六個月者，按上開利率20%計算之違約金云云，即與民事
    訴訟法第249條第1項第7款規定不符，且屬無法補正，自應
    予駁回。
四、依民事訴訟法第249條第1項第7款、第95條、第78條，裁定
    如主文。
中    華    民    國    99    年    12     月    29   日
                  民事第三庭  審判長法  官  郭美杏
                                    法  官  林振芳
                                    法  官  吳若萍
以上正本係照原本作成。
如不服本裁定應於送達後10日內向本院提出抗告狀，並繳納抗告
費新臺幣1,000元。
中    華    民    國    99    年    12     月    30   日
                                    書記官  劉英權

司法院資訊處製作；財團法人民間司法改革基金會備份。
